臺灣高等法院刑事判決　　　　　　　　94年度上訴字第2357號
上　訴　人
即　被　告　乙○○
指定辯護人　本院公設辯護人甲○○
上列上訴人即被告因偽造有價證券等案件，不服臺灣板橋地方法
院93年度訴字第2272號，中華民國94年3 月31日第一審判決（起
訴案號：臺灣板橋地方法院檢察署92年度偵緝字第1672號），本
院判決如下：
    主  文
原判決關於乙○○部分撤銷。
乙○○意圖供行使之用，而偽造有價證券，累犯，處有期徒刑肆
年。
共同發票人為「陳俊宏」及乙○○、發票日為民國玖拾壹年拾貳
月貳拾日、未載到期日、面額新臺幣壹佰貳拾捌萬元之偽造本票
壹張、冒名「陳俊宏」簽具之承諾書中立承諾書人欄下偽造之「
陳俊宏」署押及印文各壹枚、變造之「陳俊宏」國民身分證上所
黏貼之乙○○照片壹張，均沒收。
    事  實
一、乙○○前因詐欺罪，經本院以88年度上易字第1165號判決判
    處有期徒刑5 月確定，於89年12月21日執行完畢。猶不知悔
    改，於91年11月間某日，將自己之照片交予與其有變造特種
    文書犯意聯絡之真實姓名、年籍不詳成年男子，由該不詳男
    子在不詳時、地，將照片黏貼於「陳俊宏」之國民身分證之
    照片欄上，變造「陳俊宏」之國民身分證後，再交予乙○○
    ，足以生損害於「陳俊宏」及戶政機關對於國民身分證核發
    管理之正確性。繼之乙○○意圖為自己不法之所有，於91年
    12月間某日，持該經變造之「陳俊宏」國民身分證，並假冒
    係「盈時企業有限公司」（下稱盈時公司，設臺北縣三重市
    ○○路○ 段50號8 樓）之「陳俊宏」，前往臺北縣新莊市○
    ○○路403 巷2 號「泓凱工業股份有限公司」（下稱泓凱公
    司），佯以向泓凱公司兜售信用狀（起訴書及原審判決書均
    記載為乙○○假借介紹客戶向泓凱公司訂購貨物），經泓凱
    公司之財務人員葉容瑋以電話向盈時公司查詢時，盈時公司
    之代表人陳鐓賢基於幫助乙○○詐欺取財之犯意，肯認盈時
    公司確有「陳俊宏」之人（陳鐓賢所犯幫助詐欺部分，經原
    審法院判處有期徒刑4 月，如易科罰金，以銀元300 元折算
    1 日確定）。乙○○為取信於泓凱公司，基於供行使之用之
    意圖，於91年12月20日在泓凱公司，偽以「陳俊宏」名義立
    具承諾書（起訴書之犯罪事實欄未記載立具承諾書，所犯法
    條欄亦未記載刑法第210 條，僅證據清單記載有承諾書1 紙
    ；原審判決書之事實欄未記載被告立具承諾書，其上有偽造
    之「陳俊宏」署押及印文），並簽發發票日為91年12月20日
    、未載到期日、面額新臺幣（下同）1,280,000 元之本票，
    除偽造「陳俊宏」之署押及自己按捺指印外，另蓋用在不詳
    時、地委由不詳姓名、年籍成年刻印師傅所刻之「陳俊宏」
    印章於上開本票，再將承諾書及本票交付泓凱公司，以為擔
    保而行使之，足以生損害於「陳俊宏」，並致泓凱公司陷於
    錯誤，同日即匯款1,279,655 元至乙○○所指定，由知情之
    陳鐓賢所提供時盈公司在合作金庫銀行東新莊分行（原審判
    決書記載為合作金庫新莊分局）所開設帳號為000000000000
    0 號之帳戶，乙○○於同日一次提領後，旋即行蹤不明，泓
    凱公司始知受騙。經泓凱公司向臺灣板橋地方法院檢察署檢
    察官提起告訴，檢察官將乙○○所偽造之上開本票所捺指紋
    送內政部警政署刑事警察局比對後，始查悉上情。
二、案經泓凱公司向臺灣板橋地方法院檢察署檢察官提起告訴，
    及由臺灣板橋地方法院檢察署檢察官自動檢舉偵查起訴。
    理  由
一、訊據被告乙○○，固坦承於上揭時、地，將照片交予不詳姓
    名者變造「陳俊宏」之國民身分證，再行使變造之「陳俊宏
    」國民身分證，偽以「陳俊宏」名義簽發面額1,280,000 元
    本票及立具承諾書，持交告訴人泓凱公司等事實不諱，惟矢
    口否認有何詐欺取財之犯行，辯稱：泓凱公司為取得押匯款
    項而向其購買信用狀，乃假出貨真付款，其仲介國外公司將
    多餘之信用狀賣予泓凱公司，泓凱公司所給付之1,279,655
    元中，3％ 乃其仲介費，其餘12％係給國外廠商之開狀費，
    泓凱公司既願意給付款項，可徵所開之信用狀並無不實云云
    。
二、經查：
（一）被告乙○○於91年12月間未具名撥打電話至泓凱公司佯稱
      擬介紹客戶予泓凱公司，後自稱「陳國華」，並與泓凱公
      司總經理及特別助理商談後，由董事長囑財務人員葉容瑋
      掌握被告之財力及經營實力是否能開出信用狀，以免受騙
      ，被告自稱本名係「陳俊宏」，與在臺灣之盈時公司有股
      東關係，並出示盈時公司負責人陳鐓賢之名片，經葉容瑋
      以電話向盈時公司求證，陳鐓賢告以「陳俊宏」確實有可
      能係盈時公司未來之股東，有股份往來，葉容瑋認被告在
      臺灣有公司亦有資力，經被告簽發本票及立具承諾書，葉
      容瑋遂會簽總經理特別助理鍾明亮，再經總經理張燦飛口
      頭確認後，匯款1,279,655 元至被告指定之盈時公司在合
      作金庫銀行東新莊分行帳戶，葉容瑋並影印被告持用之「
      陳俊宏」國民身分證正本等經過情形，業據證人即泓凱公
      司財務人員葉容瑋於原審審理時結證綦詳（原審94年3 月
      21日審判筆錄第4 頁至第8 頁）。此外，並有共同發票人
      為「陳俊宏」及乙○○、發票日為91年12月20日、未載到
      期日、面額1,280,000 元之偽造本票正本、黏貼有被告照
      片之變造「陳俊宏」國民身分證正、反面影本、冒名「陳
      俊宏」所立具之承諾書影本及華僑銀行匯款委託書影本等
      附卷（臺灣板橋地方法院檢察署92年度他字第1115號偵查
      卷第9 頁、92年度發查字第205 號偵查卷第7 頁至第10頁
      ）可資佐證。堪徵被告係以冒用「陳俊宏」名義，佯以向
      泓凱公司兜售信用狀，偽簽「陳俊宏」名義之本票及立具
      承諾書，再持交泓凱公司，使泓凱公司陷於錯誤而匯款。
（二）依證人即泓凱公司總經理特別助理鍾明亮於原審審理時結
      證所稱：「最主要的考量在本件交易未出貨之前要先交付
      傭金，雖然總經理決定要做，但是我們認為有風險，所以
      要求查證。對方有先提出信用狀初稿，先協商後決定信用
      狀內容。後來對方有開本票及承諾書，而且有提出權狀。
      財務部有跟盈時公司求證，所以我們認為可行。被告乙○
      ○要求泓凱公司先付費用才要開信用狀，但後來並未收到
      銀行信用狀」（原審94年3 月21日審判筆錄第9 頁至第10
      頁）等語，泓凱公司既已為必要之徵信，仍因誤信被告所
      言而陷於錯誤，並於依約匯款後，卻未收訖如被告所稱之
      信用狀。
（三）泓凱公司管理部經理李建和於泓凱公司匯出1,279,655 元
      至被告指定之帳戶後，卻無法取得信用狀，經總經理特別
      助理鍾明亮指示，依被告持用之「陳俊宏」國民身分證所
      登載之地址前去查訪，該址並無「陳俊宏」其人，再向盈
      時公司詢問，亦未見「陳俊宏」一情，業據證人李建和於
      原審審理時結證無訛（原審94年3 月21日審判筆錄第15頁
      至第17頁），足徵被告自始未以真實姓名、身分與泓凱公
      司往來，且於得款後旋即不知去向，泓凱公司亦未收訖信
      用狀，被告行騙泓凱公司之手法始末，灼然至明。
（四）綜上所述，被告所辯未詐欺取財云云，顯係卸責之詞，不
      足採信。本件罪證明確，被告之犯行洵堪認定。
三、核被告乙○○所為，係犯刑法201 條第1 項之偽造有價證券
    罪、第216 條、第210 條之行使偽造私文書罪、第216 條、
    第212 條之行使偽造特種文書罪、第339 條第1 項之詐欺取
    財罪。被告偽造有價證券本票內偽造之署押、印章及印文，
    乃構造有價證券之一部；偽造私文書承諾書內偽造之署押、
    印章及印文，乃構造私文書之一部，所偽造之署押、印章及
    印文，為偽造之階段行為，亦為偽造有價證券、偽造私文書
    之行為所吸收，應僅論以偽造有價證券罪、偽造私文書罪。
    被告偽造有價證券本票後持以行使，行使之低度行為吸收於
    偽造之高度行為之中，祇應論以偽造有價證券罪；偽造屬私
    文書之承諾書後進而行使，偽造之低度行為應為行使之高度
    行為所吸收；變造特種文書國民身分證之低度行為為行使之
    高度行為所吸收，均不另論罪。被告利用姓名及年籍均不詳
    之成年刻印師傅偽造「陳俊宏」之印章，應成立間接正犯。
    被告乙○○與真實姓名、年籍不詳之成年男子間，就變造國
    民身分證之特種文書部分，具有犯意之聯絡及行為之分擔，
    論以共同正犯。被告所犯上開四罪之間，有方法結果之牽連
    關係，應依刑法第55條之規定，從較重之偽造有價證券罪處
    斷。檢察官起訴書之犯罪事實欄雖未記載被告立具「陳俊宏
    」名義之承諾書，所犯法條欄亦未記載刑法第210 條，惟於
    證據清單已記載有承諾書1 紙，且被告所犯行使私文書罪與
    另所犯偽造有價證券罪、詐欺取財罪等罪間，有方法結果之
    牽連關係，屬裁判上一罪，本院自應併予審究。又被告乙○
    ○前因詐欺罪，經本院以88年度上易字第1165號判決判處有
    期徒刑5 月確定，於89年12月21日執行完畢之事實，有本院
    被告前案紀錄表在卷可按，其於受有期徒刑之執行完畢後，
    5 年以內再犯有期徒刑以上之本罪，為累犯，應依刑法第47
    條之規定，加重其刑。
四、原審對被告予以論罪、科刑，固非無見；惟查：（一）刑法
    第201 條所規定之偽造有價證券罪，條文例示之有價證券為
    公司債及公司股票，本件被告所偽造之本票乃有價證券之一
    種，原判決主文諭知被告「意圖供行使之用而偽造本票」，
    尚與條文之規定不合；（二）被告佯以向泓凱公司兜售信用
    狀，原判決之事實欄記載為被告佯以介紹客戶向泓凱公司購
    買庫存貨品，尚有錯誤；（三）原判決之事實欄未記載被告
    有偽造「陳俊宏」之承諾書，致與理由欄之論敘及主文之諭
    知沒收署押，均未能配合；（四）原判決未認定被告在所偽
    造之本票及承諾書蓋用委由不詳姓名、年籍成年刻印師傅所
    刻之「陳俊宏」印章，理由亦未論敘應成立間接正犯，亦有
    未洽；（五）原判決理由二、記載應宣告沒收之本票為「面
    額1,280,000 萬元」之本票一張，應係「面額1,280,000 元
    」之誤。被告提起上訴仍執陳詞，否認有詐欺取財之犯行，
    指摘原判決之認事、用法違誤，雖無足取，然原判決關於被
    告乙○○部分既有如上之可議，即屬無可維持，應由本院將
    原判決關於該部分予以撤銷改判。爰審酌被告之品行、犯罪
    之動機、手段、所生損害及犯罪後之態度等一切情狀，量處
    如主文第2 項所示之刑。
五、共同發票人為「陳俊宏」及被告乙○○、發票日係91年12月
    20日、未載發票日、面額1,280,000 元之本票1 張，乃被告
    所偽造之有價證券，不問屬於犯人與否，應依刑法第205 條
    規定，宣告沒收，其上偽造之「陳俊宏」印文及署押，無庸
    另為沒收之諭知；承諾書中立承諾書人欄下偽造之「陳俊宏
    」署押及印文各1 枚，係被告乙○○所偽造之署押、印文，
    雖該承諾書已交付泓凱公司而不屬於被告所有，仍應依刑法
    第219 條規定，宣告沒收；又變造之「陳俊宏」之國民身分
    證上黏貼之乙○○照片1 張，係被告所有供犯罪所用之物，
    雖未扣案，但不能證明業已滅失，爰依刑法第38條第1 項第
    2 款之規定，宣告沒收。
據上論斷，應依刑事訴訟法第369 條第1 項前段、第364 條、第
299 條第1 項前段，刑法第201 條第1 項、第216 條、第210 條
、第212 條、第339 條第1 項、第55條、第47條、第205 條、21
9 條、第38條第1 項第2 款，罰金罰鍰提高標準條例第1 條前段
，判決如主文。
本案經檢察官吳國南到庭執行職務
中　　華　　民　　國　　94　　年　　10　　月　　11　　日
　　　　　　　　　刑事第十八庭審判長法　官  吳昭瑩
　　　　　　　　　　　　　　　　    法　官  楊貴雄
　　　　　　　 　 　　　　　　　　　法　官  王麗莉
以上正本證明與原本無異。
如不服本判決，應於收受送達後十日內向本院提出上訴書狀，其
未敘述上訴之理由者並得於提起上訴後十日內向本院補提理由書
（均須按他造當事人之人數附繕本）。
                                    書記官  蘇秋
中　　華　　民　　國　　94　　年　　10　　月　　14　　日
附錄本案論罪科刑法條：
刑法第201條
意圖供行使之用，而偽造、變造公債票、公司股票或其他有價證
券者，處三年以上十年以下有期徒刑，得併科3000元以下罰金。
行使偽造、變造之公債票、公司股票或其他有價證券，或意圖供
行使之用，而收集或交付於人者，處一年以上七年以下有期徒刑
，得併科3000元以下罰金。
刑法第216條
行使第210條至第215條之文書者，依偽造、變造文書或登載不實
事項或使登載不實事項之規定處斷。
刑法第210條
偽造、變造私文書，足以生損害於公眾或他人者，處五年以下有
期徒刑。
刑法第212條
偽造、變造護照、旅券、免許證、特許證及關於品行、能力服務
或其他相類之證書、介紹書，足以生損害於公眾或他人者，處一
年以下有期徒刑、拘役或三百元以下罰金。
刑法第339條第1項
意圖為自己或第 3 人不法之所有，以詐術使人將本人或第 3 人
之物交付者，處五年以下有期徒刑、拘役或科或併科1000元以下
罰金。
